【裁判字號】    95,交上訴,1290
【裁判日期】    951214
【裁判案由】    過失致死
【裁判全文】
臺灣高等法院臺南分院刑事判決      95年度交上訴字第1290號
上  訴  人  臺灣臺南地方法院檢察署檢察官
被      告  乙○○
上列上訴人因被告過失致死案件，不服臺灣臺南地方法院95年度
交訴字第155號中華民國95年10月11日第一審判決（起訴案號：
臺灣臺南地方法院檢察署95年度偵字第8447號），提起上訴，本
院判決如下：
    主  文
上訴駁回。
    事  實
一、乙○○係屏東縣園藝生產合作社之司機，考領有職業聯結車
    駕照，為從事駕駛業務之人，於民國（下同）95年4月24日
    晚上8時5分許，駕駛上開合作社所有之牌照號碼555-QZ號自
    用大貨車，沿臺南縣麻豆鎮太山里171線內側快車道，由東
    向西行駛，途經太山里171線14.8公里處無號誌之交岔路口
    時，本應注意車前狀況，隨時採取必要之安全措施，並應注
    行經無號誌之交岔路口時，應減速慢行，作隨時停車之準備
    以及應注意該路段不得超過時速50公里，且依當時情形，天
    候晴、夜間有照明、柏油路面無缺陷、無障礙物、視距良好
    ，客觀上並無不能注意之情形，詎其竟疏於注意前狀況，復
    未減速慢行，貿然以76公里之時速超速行駛；適有徐金堂駕
    駛牌照號碼TFW-178號輕型機車，沿太山里171線外側車道，
    由西向東行駛至上開交岔路口，亦應注意車輛行經無號誌之
    交岔路口，轉彎車應讓直行車先行，詎其竟疏未注意，未讓
    直行車先行即貿然向北左轉，致其機車右側與乙○○駕駛之
    555-QZ號自用大貨車車頭發生碰撞，徐金堂因此人車倒地，
    受有右側頭頸骨鈍挫傷合併血腫致顱內出血，於同日晚上8
    時48分許，不治死亡，乙○○於肇事後犯罪未經發覺前，託
    人報案並向警自首犯行。
二、案經徐金堂之子甲○○告訴及臺南縣警察局麻豆分局報請臺
    灣臺南地方法院檢察署檢察官相驗後，經檢察官偵查起訴。
    理  由
一、訊據被告乙○○對於上開時、地駕駛上開自用大貨車超速撞
    到左轉之徐金堂所駕駛之機車，致徐金堂因此人車倒地，受
    有右側頭頸骨鈍挫傷合併血腫致顱內出血，於同日晚上8 時
    48分許，不治死亡之事實，迭據其在警訊、偵查、原審及本
    院審理時坦承不諱 (詳相驗卷第8頁、第9頁、第45頁、第46
    頁原審卷第12頁、第24頁至第27頁、本院95年11月30日筆錄
    )，核與告訴人甲○○指訴之情節相符，並有道路交通事故
    現場圖、道路交通事故調查報告表(一)、(二)、行車紀錄卡、新
    樓醫院出具之診斷證明書各1紙、現場蒐證照片31張附卷可
    資佐證。而被害人徐金堂係因本件車禍死亡，亦經檢察官督
    同檢驗員相驗屬實，有勘驗筆錄、相驗屍體證明書、驗斷書
    各1份在卷可憑。
二、按行車速度，依速限標誌或標線之規定，無標誌或標線者，
    行車時速不得超過50公里；行經無號誌之交岔路口時，應減
    速慢行，作隨時停車之準備；汽車行駛時，駕駛人應注意車
    前狀況，並採取必要之安全措施；車輛行經無號誌之交岔路
    口，轉彎車應讓直行車先行，道路交通安全規則第93條第1
    項第1款前段、第2款、第94條第3項、第102條第1項第2款分
    別定有明文。被告乙○○及被害人徐金堂自應分別注意遵守
    上開規定，且依當時情形天候晴、道路夜間有照明、柏油路
    面無缺陷、無障礙物，視距良好，有上開道路交通事故調查
    報告表(一)及現場照片可稽，客觀上並無被告及被害人不能注
    意之情形，詎雙方均未分別注意遵守上開規定，以致發生本
    件車禍，被告及被害人就本件車禍之發生均有過失，應無疑
    義。本件車禍肇事責任經檢察官送請臺灣省臺南區車輛行車
    事故鑑定委員會鑑定結果亦同，有該會95年6月14日臺南區
    950486號鑑定意見書附卷可稽（附於偵查卷第3頁、第4頁）
    。被害人就本件車禍之發生雖與有過失，然並不因此而解免
    被告過失之責。被告上開過失行為與被害人之死亡結果間，
    並有相當因果關係。綜上所述，事證明確，被告犯行洵堪認
    定。
三、查被告乙○○係屏東縣園藝生產合作社之司機，考領有職業
    聯結車駕照，為從事駕駛業務之人，因業務上之過失，致人
    於死，核其所為，係犯刑法第276條第2項之業務過失致死罪
    。被告於肇事犯罪後，未被有偵查權之公務員或機關發覺前
    ，向警自首坦承犯行，進而接受裁判，有警詢筆錄及臺南縣
    警察局麻豆分局道路交通事故肇事人自首情形紀錄表附卷可
    稽。又按行為後法律有變更者，適用行為時之法律。但行為
    後之法律有利於行為人者，適用最有利於行為人之法律，刑
    法第2條第1項定有明文。刑法於94年2月2日修正公布，並於
    95年7月1日生效施行，本件被告犯罪及自首均在新刑法施行
    前，修正前之舊刑法第62條規定「對於未發覺之罪自首而受
    裁判者，減輕其刑。但有特別規定者，依其規定」，採必減
    制；新刑法第62條規定「對於未發覺之罪自首而受裁判者，
    得減輕其刑。但有特別規定者，依其規定」，採得減制。新
    、舊法比較，以舊刑法第62條規定對被告較為有利，依刑法
    第2條第1項規定，自應適用修正前之舊刑法第62條前段規定
    ，減輕其刑。又本件犯罪在新刑法施行前，緩刑之宣告，依
    最高法院95年5月23日95年度第8次刑事庭會議之決議，應適
    用新刑法第74條之規定。
四、原審審理結果，認被告業務過失致死之罪證明確，比較自首
    新舊法之適用後，適用刑法第2條第1項、第276條第2項、修
    正前刑法第62條前段，刑法第74條第1項第1款，罰金罰鍰提
    高標準條例第1條前段，並審酌被告之品行、生活狀況小康
    、受有高職智識教育程度、所生之損害、被害人於本件車禍
    亦與有過失、被告事後坦承犯行，並與被害人家屬成立民事
    調解，有調解書1份附卷可稽，且其事後甚有悔意等一切情
    狀，爰量處有期徒刑一年。並審酌被告前雖曾於87年間因業
    務過失致死案件，被臺灣高雄地方法院判處有期徒刑10月，
    緩刑3年，於87年10月5日確定，然其緩刑宣告於期滿未經撤
    銷，依刑法第76條規定，其刑之宣告失其效力，即與未曾受
    有期徒刑之宣告者同，有臺灣臺南地方法院檢察署刑案資料
    查註紀錄表及臺灣高等法院被告前案紀錄表在卷可憑，其經
    此教訓後，應知所警惕，信無再犯之虞，因認所宣告之刑以
    暫不執行為適當，爰依刑法第74條第1項第1款規定，併諭知
    緩刑四年，以勵自新，認事用法俱無不合，量刑亦稱妥適，
    公訴人上訴意旨以：被告曾於87年間因業務過失致死案件，
    被臺灣高雄地方法院判處有期徒刑10月，緩刑3年，猶未注
    意，再犯過失致死罪，顯然緩刑不足以促其警惕，原審再宣
    告緩刑，尚有未洽，惟查上開情節，既經原審予以審酌，且
    過失致死常因一時疏失或意外發生，非始料所及，惡性尚非
    重大，本案係經被告自首，民事賠償部分已經和解，被害人
    家屬亦不再追究，故原審諭知緩刑四年，應無不當，上訴指
    摘原判決不當，並無可取，為無理由，應予駁回。
五、據上論斷，應依刑事訴訟法第368條，判決如主文。
本案經檢察官林炎昇到庭執行職務
中    華    民    國    95    年    12    月    14    日
                  刑事第五庭    審判長法  官    楊明章
                                      法  官    楊子莊
                                      法  官    戴勝利
以上正本證明與原本無異。
如不服本判決，應於收受本判決後十日內向本院提出上訴書狀。
其未敘述上訴理由者並得於提起上訴後十日內向本院補提理由書
狀（均須按他造當事人之人數附繕本）「切勿逕送上級法院」。
                                      書記官    陳淑貞
中    華    民    國    95    年    12    月    14    日
附錄：本案論罪科刑法條全文：
刑法第276條：因過失致人於死者，處二年以下有期徒刑、拘役
             或二千元以下罰金。
             從事業務之人，因業務上之過失犯前項之罪者，
             處五年以下有期徒刑或拘役，得併科三千元以下
             罰金。


司法院資訊處製作；財團法人民間司法改革基金會備份。
